臺灣屏東地方法院簡易民事判決
                               110年度屏簡字第440號
原      告  楊惠文  

被      告  黃方亨  



訴訟代理人  傅信瑋  
上列當事人間請求損害賠償事件，原告於刑事訴訟程序（本院10
9年度交易字第658號，嗣經本院刑事庭改依簡易程序審理，改分
為本院109年度交簡字第347號）提起附帶民事訴訟（本院110年
度交附民字第44號），經本院刑事庭裁定移送前來，本院於民國
111年3月16日言詞辯論終結，判決如下：
    主  文
被告應給付原告新臺幣454,096元，及自民國110年12月14日起至
清償日止，按年利5％計算之利息。
原告其餘之訴駁回。
訴訟費用由被告負擔2/10，餘由原告負擔。
本判決原告勝訴部分得假執行。但被告如於假執行實施前以新臺
幣454,096元為原告供擔保，得免為假執行。
    事實及理由
一、按「訴狀送達後，原告不得將原訴變更或追加他訴。但有下
    列各款情形之一者，不在此限：一、被告同意者。．．被告於
    訴之變更或追加無異議，而為本案之言詞辯論者，視為同意
    變更或追加。」此民事訴訟法第255條第1項第1款、第2項定
    有明文，本件原告原於刑事附帶民事訴訟請求被告賠償新臺
    幣（下同）30萬元，並自起訴狀繕本送達之翌日起至清償日
    止，按年利率5％計算之利息等語〔見本院110年度交附民字第
    44號卷（下稱：附民卷）第7頁〕，嗣於本院於民國110年12
    月13日審理時追加訴之聲明為被告應給付原告2,147,640元
    ，及自今日言詞辯論之翌日起至清償日止，按年息5％計算之
    利息等語（見本院卷第43頁），被告無異議而為本案言詞辯
    論（見本院卷第43-45頁），則依上開說明，原告訴之追加
    即屬合法。
二、原告主張：被告於109年3月2日11時22分許，駕駛車牌號碼0
    00-0000號自用小客車（下稱肇事車輛），沿屏東縣萬丹鄉
    崙頂村惠崙路860 巷由北往南方向行駛，行經惠崙路860巷
    與惠崙路之無號誌交岔路口時，本應注意汽車行駛至無號誌
    之交岔路口，支線道車應暫停讓幹線道車先行，且讓路線用
    以警告車輛駕駛人前有幹線道應減速慢行，或停車讓幹線道
    車先行，而依當時天候晴、日間自然光線、柏油路面乾燥、
    無缺陷、無障礙物、視距良好等情況，客觀上並無不能注意
    之情事，然被告竟疏未注意，貿然駛入上開交岔路口並欲右
    轉惠崙路，適原告騎乘車牌號碼000-0000號普通重型機車（
    下稱系爭車輛），沿惠崙路由東往西方向直行駛至上開交岔
    路口，兩車因閃避不及，致系爭車輛車頭與肇事車輛左側車
    身發生碰撞，原告人、車倒地，並因此受有胸部挫傷併右側
    2-9肋骨折及第4-6肋連枷胸合併肺挫傷、右側血胸、四肢擦
    挫傷、頭部外傷腦震盪等傷害。原告因本件交通事故受有下
    列之損害：㈠醫療費用支出346,000元。㈡看護費用：自109年
    3月9日起至109年3月13日日止，計4日，每日看護費用2,200
    ，共8,800元（4ㄨ2,200＝8,800），又自109年3月14日起至10
    9年4月30日止，共48日，由家人看護，以每日1,200元，計5
    7,600元（48ㄨ1,200＝57,600），合計66,400元。㈢無法工作
    損失：原告因本件車禍，二個月無法工作，受有薪資損失每
    月32,000元，合計64,000元（2ㄨ32,000＝64,000）。㈣專案合
    約工作損失：原告原與建翊科有限公司簽訂專案合約，每月
    報酬22,000元，計32個月，因本件交通事故致該專案被取消
    ，損失70,400元（22,000ㄨ32＝704,000）。㈤營養補充品：原
    告因本件車禍每月支出營養補充品費用5,380元，二年24個
    月，計129,120元（5,380ㄨ24＝129,120）。㈥機車修理費用：
    因本件車禍系爭車輛受損，修理費用為38,120元。㈦精神慰
    撫金：原告因本件車禍受有上開傷害，精神上受有莫大之痛
    苦，請求精神慰撫金60萬元。為此依侵權行為法律關係提起
    本件訴訟等語。聲明：被告應給付原告2,147,640元，及自
    今日言詞辯論之翌日起至清償日止，按年息5％計算之利息。
三、被告則以：對於被告有過失及請求項目醫療費用346,000元
    、看護費用66,400元、無法工作損失64,000元、機車修理費
    用38,120元，均不爭執，惟機車修理費用需予以折舊，至於
    原告所提專案合約損失70,400元部分與本件交通事故無關，
    營養補充品費129,120元予以否認，另精神慰撫金80萬元過
    高等語置辯。聲明：請求駁回原告之訴。
四、被告於上開時、地，駕駛肇事車輛，未注意汽車行駛至無號
    誌之交岔路口，支線道車應暫停讓幹線道車先行，且讓路線
    用以警告車輛駕駛人前有幹線道應減速慢行，或停車讓幹線
    道車先行，即貿然駛入上開交岔路口，而與沿惠崙路由東往
    西方向直行之原告所騎乘系爭車輛發生碰撞，致原告人、車
    倒地，原告因此受有上開傷害，被告則因犯過失傷害罪，經
    本院刑事庭以110年度交簡字第347號刑事判決，判處有期徒
    刑4月，如易科罰金以1,000折算1日確定，有卷存110年度交
    簡字第347號刑事判決可稽（本院卷第9-14頁），並經本院
    調取上開刑事卷宗(含警詢、偵查及審理卷），核閱無訛，
    且為被告所不爭執，故被告上開駕駛行為有過失，應可認定
    。
五、按「因故意或過失，不法侵害他人之權利者，負損害賠償責
    任。」、「汽車、機車或其他非依軌道行駛之動力車輛，在
    使用中加損害於他人者，駕駛人應賠償因此所生之損害。」
    此民法第184條第1項前段、第191條之2前段分別定有明文。
    又按「不法侵害他人之身體或健康者，對於被害人因此喪失
    或減少勞動能力或增加生活上之需要時，應負損害賠償責任
    。」、「不法侵害他人之身體．．，或不法侵害其他人格法益
    而情節重大者，被害人雖非財產上之損害，亦得請求賠償相
    當之金額。」、「不法毀損他人之物者，被害人得請求賠償
    其物因毀損所減少之價額。」此民法第193條第1項、第195
    條第1項、第196條分別定有明文。本件被告駕駛肇事車輛行
    為有過失致侵害原告身體權，業如上所述，則原告自得依上
    開規定，請求被告負賠償責任。茲就原告請求被告賠償之金
    額及項目審酌如下：
　㈠醫療費用：原告主張因本件車禍支出346,000元乙節，有卷存
    原告提出醫療費用收據可稽（見本院卷第49-53頁），並被
    告所不爭執，可信為真實，則依上開規定，原告此部分之請
    求，即有理由。
　㈡看護費用：主張因本件車禍自109年3月9日起至109年3月13日
    止，計4日，需專人看護，每日看護費用2,200，共8,800元
    （4ㄨ2,200＝8,800），又自109年3月14日起至109年4月30日
    止，共48日，由家人看護，以每日1,200元，計57,600元（4
    8ㄨ1,200＝57,600），合計66,400元乙事，業據原告提出診斷
    證明書、照顧服務費收據為證（見本院卷第59、61頁），並
    為被告所不爭執，應信為實在，則依上開規定，原告此部分
    之請求，即屬有據。
　㈢無法工作損失：原告因本件車禍，二個月無法工作，受有薪
    資損失每月32,000元，合計64,000元（2ㄨ32,000＝64,000）
    乙情，有卷存原告所提在職證明書、診斷證明書可參（見本
    院卷第57、59頁），被告對此亦不爭執，自應信為真實，則
    依上開規定，原告此部分之請求，亦有理由。
　㈣專案合約工作損失：原告主張原與建翊科有限公司簽訂專案
    合約，每月報酬22,000元，計32個月，因本件交通事故致該
    專案被取消，損失70,400元（22,000ㄨ32＝704,000）云云，
    固提出承攬契約書為證（見本院卷第79-86頁），惟原告自
    承建翊科有限公司後來也沒有找其他人代替，也取消該業務
    等語（見本院卷第95頁），足見原告後來無法從事原訂之業
    務的原因而改從事新的業務，係因建翊科有限公司自行取消
    之故，尚難認與本件車交通事故間有因果關係，故原告此部
    分之請求，即屬無據。
　㈤營養補充品：原告主張因本件車禍每月支出營養補充品費用5
    ,380元，二年24個月，計129,120元（5,380ㄨ24＝129,120）
    云云，已為被告所否認，而原告亦陳稱沒有收據，沒有辦法
    證明等語（見本院卷第45頁），故原告此部分主張之事實，
    自難信為實在，是則此部分之請求，即無理由。
　㈥機車修理費用：按物被毀損時，修復費用以必要者為限。其 
    材料更換，既以新品替換舊品，計算材料零件之損害賠償數
     額時，應扣除折舊始屬合理。本件系爭車輛支出修理費用3
    8
    ,120元乙節，業據原告提出收據為證（見本院卷第55 頁）
    ，並為被告所不爭執，可信為實在。依該收據所載之項目均
    為零件，則依上開說明，其中新零件更換舊零件之零件折舊
    部分非屬必要費用，應予扣除，始屬合理。依行政院所頒固
    定資產耐用年數表及固定資產折舊率表，【機械腳踏車】之
    耐用年數為3年，依平均法計算其折舊結果（即以固定資產
    成本減除殘價後之餘額，按固定資產耐用年數表規定之耐用
    年數平均分攤，計算折舊額），每年折舊率為3分之1 ，並
    參酌營利事業所得稅查核準則第95條第6項規定「固定資產
    提列折舊採用定率遞減法者，以1年為計算單位，其使用期
    間未滿一年者，按實際使用之月數相當於全年之比例計算之
    ，不滿一月者，以一月計」，系爭車輛自出廠日106年4月（
    見本院第89頁行車執照），迄本件車禍發生時即109年3月2
    日，已使用2年11月，則零件扣除折舊後之修復費用估定為1
    0,324元【計算方式：1.殘價＝取得成本÷( 耐用年數＋1)即38
    ,120÷(3+1)≒9,530（小數點以下四捨五入）；2.折舊額 ＝(
    取得成本－殘價)ㄨ1/（耐用年數）×（使用年數）即(38,120－
    9,530) ㄨ1/3ㄨ（2+11/12）≒27,796（小數點以下四捨五入）
    ；3.扣除折舊後價值＝（新品取得成本－折舊額）即38,120－2
    7,796＝10,324】。
  ㈦精神撫慰金：按慰撫金之賠償須以人格權遭遇侵害，使精神
    上受有痛苦為必要，其核給之標準固與財產上損害之計算不
    同，然非不可斟酌雙方身分資力與加害程度，及其他各種情
    形核定相當之數額。本件本件原告專科畢業，現擔位半導體
    科技工程師，被告二技畢業，兩造均未擔任學校校長、老師
    、公司負責人、監察人、民意代表、鄉鎮市調解委員等情，
    已為兩造互不爭執，可信為實在，本件又原告於109年並無
    所得，但有土地及汽車價值約11,100元，被告於109年有所
    得349,876元外別無其他財產，有兩造稅務電子閘門資料查
    詢表可佐（見外放證物袋）。本院審酌兩造之身分、地位、
    經濟能力、被告不法侵害原告身體之動機與情節、原告所受
    傷害等一切情狀，認認原告請求慰撫金之金額，以15萬元為
    適當。
  ㈧綜上所述，原告依上開規定得請求被告賠償為636,724元（34
    6,000元＋66,400元＋64,000元＋10,324元＋150,000元＝636,724
    元。
六、次按「保險人依本法規定所為之保險給付，視為被保險人損
    害賠償金額之一部分；被保險人受賠償請求時，得扣除之。
    」此強制汽車責任保險法第32條定有明文。本件事故發生後
    ，原告已領取強制汽車責任保險理賠69,104元乙節，為兩造
    所不爭執，自應予以扣除，則原告得請求被告賠償金額為56
    7,620元（636,724元－69,104元＝567,620元）。
七、再按「損害之發生或擴大，被害人與有過失者，法院得減輕
    賠償金額，或免除之。」此民法第217條第1項定有明文。另
    按道路交通安全規則第94條第3項前段規定：「汽車行駛時
    ，駕駛人應注意車前狀況及兩車並行之間隔，並隨時採取必
    要之安全措施。」，同規則第2條第1項第1款規定：「一、
    汽車：指在道路上不依軌道或電力架線而以原動機行駛之車
    輛（包括機車）。」，又道路交通標誌標線號誌設置規則第
    30條第1項前段、第4項第3款規定：「岔路標誌，用以促使
    車輛駕駛人減速慢行，注意橫向來車相交。設於交岔路口將
    近之處。有左列情形之一者，得免設本標誌：三、設有『停』
    、『讓』、『慢』、『注意號誌』、『地名方向』等標誌之交岔路口
    。」，本件上開交岔路口處設有反光鏡，該反光鏡反射範圍
    包含告訴人及被告所行駛之兩側道路情況，且反光鏡之桿柱
    上掛設有書寫「慢」字之標示字板等情，有現場照片在卷可
    佐〔見臺灣屏東地方檢察署109年度偵字第8806號電子卷宗（
    下稱偵卷）第45頁〕，足認客觀上並無不能注意之情事，然
    告原告騎乘系爭車輛，直行行經上 開交岔路口時，竟疏未
    注意車前狀況及上開標誌，貿然直行，致其所騎乘之系爭車
    輛車頭不慎與被告所駕駛肇事車貴左側車身發生撞擊，因而
    倒地受傷，倘若原告注意車前狀況並依上開交通標誌行駛，
    應無不能注意自右側支線道由被告駕駛之汽車駛出並加以閃
    避之情事，從而足認原告對本件交通事故發生，亦有前揭未
    注意車前狀況並隨時採取必要安全措施之過失甚明。本院審
    酌本件車禍之發生，認被告過失責任較大應負8/10之過失責
    任，原告則負2/10過失責任，故依上開規定減輕被告上開損
    害賠償金額即454,096元（567,620元ㄨ8/10＝454,096元，元
    以下四捨五入）。
八、綜上所述，原告依侵權行為之法律關係請求被告給付原告45
    4,096元，及自110年12月14日起至清償日止，按年息5％計算
    之利息，為有理由。逾此範圍之請求，則屬無據，應予駁回
    。
九、本件原告勝訴部分係就民事訴訟法第427 條訴訟適用簡易程
     序所為被告敗訴之判決，爰依同法第389 條第1 項第3 款
    之 規定，職權宣告假執行；並依同法第392 條第2 項規定
    ，依職權宣告被告如預供擔保，得免為假執行。　　
十、本件事證已臻明確，兩造其餘攻擊防禦方法及所提證據，核
    與判決結果不生影響，爰不逐一論述，併此敘明。
十一、訴訟費用負擔之依據：民事訴訟法第79條。
中　　華　　民　　國　　111 　年　　3 　　月　　30　　日
                        屏東簡易庭  法  官  曾吉雄
正本係照原本作成。
如對判決上訴，須於判決送達後廿日內向本院提出上訴狀，其未
表明上訴理由者，應於提出上訴後二十日內向本院補提理由書狀
（均須按他造當事人之人數附繕本）。
如委任律師提起上訴者，應一併繳納上訴審裁判費。
中　　華　　民　　國　　111 　年　　3 　　月　　30　　日
                                    書記官  潘豐益